【裁判字號】    97,交聲,441
【裁判日期】    970321
【裁判案由】    違反道路交通管理處罰條例聲明異議
【裁判全文】
臺灣臺北地方法院交通事件裁定         97年度交聲字第441號
原處分機關  臺北市交通事件裁決所
異  議  人
即受處分人  甲○○
                    樓
上列異議人即受處分人因違反道路交通管理處罰條例案件，對於
臺北市交通事件裁決所中華民國九十七年二月十九日所為北市裁
二字第裁二二─ＡＥＷ三三六一四七號處分（原舉發案號：臺北
市政府警察局北市警交字第ＡＥＷ三三六一四七號），聲明異議
，本院裁定如下：
    主    文
異議駁回。
    理    由
一、本件異議意旨略以：異議人即受處分人甲○○於民國九十六
    年十一月十八日凌晨二十五分許，駕駛車牌號碼二九六－Ｄ
    Ｋ號營業小客車，沿臺北市○○路行駛至仁愛路與林森南路
    之交岔路口處，欲左轉進入林森南路時，因該路段林森南路
    車行地下道及左側平面道路均已封閉，僅剩右側平面道路可
    供通行，無法順利左轉，適該路口之行車管制號誌又已由綠
    燈轉換為黃燈，迫不得已遂暫停在該交岔路口處停等紅燈。
    詎竟遭站立在林森南路右側平面道路旁之值勤員警舉發異議
    人違規闖越紅燈，並製單舉發。經向原處分機關臺北市交通
    事件裁決所陳述意見後，原處分機關仍認其有闖越紅燈之違
    規行為，依違反道路交通管理處罰條例第五十三條第一項規
    定，裁處異議人罰鍰新臺幣（下同）二千七百元，並依同條
    例第六十三條第一項第三款規定，記違規點數三點，異議人
    甚感不服。為此，聲明異議云云。
二、按汽車駕駛人，行經有燈光號誌管制之交岔路口闖紅燈者，
    處新臺幣一千八百元以上五千四百元以下罰鍰；汽車駕駛人
    駕駛汽車違反道路交通管理處罰條例第五十三條規定者，並
    記違規點數三點，道路交通管理處罰條例第五十三條第一項
    、第六十三條第一項第三款分別定有明文。
三、訊據異議人即受處分人甲○○矢口否認有何違規行為，辯稱
    ：其於上開時間駕駛上開營業小客車行經上開交岔路口，欲
    左轉進入林森南路時，因林森南路車行地下道及左側平面道
    路均已封閉，僅剩右側平面道路可供通行，無法順利左轉，
    適該路口之行車管制號誌又由綠燈轉換為黃燈，遂暫停在該
    交岔路口處停等紅燈，並無闖越紅燈之情事云云。然查：
  (一)異議人上開違規事實，業據證人鄭安宏即舉發本件違反道路
    交通管理事件之臺北市政府警察局中正第一分局仁愛派出所
    警員於本院訊問時結證稱：「‧‧‧九十六年十一月十八日
    上午二時十五分時該二九六－ＤＫ計程車由仁愛路南側慢車
    道東往西方向行駛，闖越仁愛路上的紅燈，當時我們是站在
    仁愛、林森南路口的西南角，也就是在林森南路上異議人轉
    過去後才看得到我們的地方，該車在闖越仁愛路上紅燈時，
    我們看到有車闖紅燈就走過去，該車看到我們走過去就停在
    仁愛、林森南路口中間，我將其指揮到林森南路西側慢車道
    ，告發其闖紅燈。」、「‧‧‧因為異議人有異議所以把車
    擋在路中間時我拍的，那個車道是在林森南路上，他原來是
    停在照片中改道牌前面那裡，因為他看到我們在那裡，所以
    就停在改道牌前，是我指揮他把車開到這邊停。」等語綦詳
    ，且有證人鄭安宏所提出之照片四張在卷可稽，而證人乙○
    ○○○製單舉發異議人上開違反道路交通管理事件之違規行
    為，本質上為行政處分，係公務員基於職務上之權力，依法
    就特定具體事件所為具公法上效果之行政行為，基於公務員
    為公法上行為具有公信力之原則，該行政行為當可被推定為
    真正，該據以依法處分之事實認定亦為正確無誤。
  (二)再依異議人於本院訊問時坦認：其在自駕駛上開營業小客車
    行近上開交岔路口時，在距離該路口停止線前約二至三個停
    車格遠之處，已見該路口之行車管制號誌業自綠燈轉換為黃
    燈，俟其將車輛煞停時，自臺北市○○○路往林森南路車行
    地下道方向行駛之車輛業已通過該交岔路口駛來等語，以及
    一般行車管制號誌之作動，不同行車方向間行車管制號誌之
    變換，基於路口淨空及行車安全之考量，均有秒差存在，原
    顯示為紅燈即林森北路往林森南路方向之行車管制號誌，非
    待原顯示為綠燈即仁愛路方向之行車管制號誌業已完全轉換
    為紅燈後，絕無可能遽以轉換為綠燈等情觀之，足徵異議人
    駕車駛近上開交岔路口時，明知該路口行車管制號誌已自綠
    轉黃，即將自黃轉紅，其已不及通過，仍未逐漸煞停車輛，
    俟其抵達且該路口時，行車管制號誌果甫變換為紅燈之情形
    下，猶未煞停，逕自強行闖越紅燈進入該路口，行至該路口
    中央處，見有員警站立在林森南路右側平面車道值勤，始行
    煞車，至其所駕車輛煞停在該路口處中央處甚明。況異議人
    於上開時間駕車行經上開交岔路口時，林森南路車行地下道
    及左側平面車道雖有封閉，惟右側平面道路仍可供車輛通行
    ，並無任何足致異議人因無法順利左轉，迫使其須暫停在該
    路口中央之情事存在，此觀諸證人乙○○○○所提出之照片
    即明。是以，異議人辯稱其駕車行經上開交岔路口時，原欲
    左轉進入林森南路，因道路封閉，無法順利左轉，而該路口
    之行車管制號誌又由綠燈轉換為黃燈，其始暫停在該交岔路
    口處停等紅燈，並無闖越紅燈之情事云云，顯係事後卸責之
    詞，不足採信。
  (三)總此，堪認異議人於上開時間駕車行經上開交岔路口時，係
    在確見該路口行車管制號誌甫變換為紅燈之狀態下，未立即
    煞車停等紅燈，反仍搶快闖越紅燈加速通過該路口，至為灼
    然。從而，異議人確有於上開時間駕駛上開營業小客車行經
    上開有燈光號誌管制之交岔路口時違規闖越紅燈之事實，洵
    堪認定。
四、原處分機關審酌異議人係在原舉發機關所製發之舉發違反道
    路交通管理事件通知單上所載應到案日期九十六年十一月三
    日前，具狀向原處分機關陳述意見到案聽候裁決，有本件舉
    發違反道路交通管理事件通知單、臺北市交通事件裁決所交
    通違規案件陳述書各一份在卷可左，原處分機關依道路交通
    管理處罰條例第五十三條第一項、道路交通管理事件統一裁
    罰基準及處理細則及違反道路交通管理事件統一裁罰基準表
    之規定，裁處異議人罰鍰二千七百元，並依同條例第六十三
    條第一項第三款規定，記違規點數三點，於法並無不合，異
    議人之異議為無理由，應予駁回。
據上論斷，應依道路交通管理處罰條例第八十七條第二項，道路
交通案件處理辦法第十九條，裁定如主文。
中    華    民    國    97    年    3     月    21    日
                        臺灣臺北地方法院交通法庭
                            法  官  吳麗英
以上正本證明與原本無異。
如不服本裁定，應於送達後五日內，向本院提出抗告狀。
                            書記官  田華仁
中    華    民    國    97    年    3     月    31    日


司法院資訊處製作；財團法人民間司法改革基金會備份。
